【裁判字號】    99,上易,2554
【裁判日期】    991231
【裁判案由】    竊盜等
【裁判全文】
臺灣高等法院刑事判決                99年度上易字第2554號
上  訴  人  臺灣宜蘭地方法院檢察署檢察官
上  訴  人
即  被  告  陳家富
上列上訴人等因被告竊盜等案件，不服臺灣宜蘭地方法院99年度
易字第280號，民國99年9月27日第一審判決（起訴案號：臺灣宜
蘭地方法院檢察署99年度偵字第373號），提起上訴，本院判決
如下：
    主  文
原判決撤銷。
陳家富犯攜帶兇器毀越安全設備竊盜罪，處有期徒刑捌月，扣案
之鉗子貳支、鐵撬壹支、西餐刀壹支，均沒收；又犯傷害罪，處
有期徒刑月，扣案之鐵撬壹支、西餐刀壹支，均沒收；又犯以
加害生命、身體、財產之事，恐嚇他人致生危害於安全罪，處有
期徒刑貳月。應執行有期徒刑壹年，扣案之鉗子貳支、鐵撬壹支
、西餐刀壹支，均沒收。
    事  實
一、陳家富意圖為自己不法之所有，於民國99年1月12日11時許
    ，持客觀上可為兇器之鉗子2支、鐵撬1支、西餐刀1支（起
    訴書載為牛排刀）等物，至林祺展位在宜蘭縣羅東鎮○○路
    90號住處，陳家富先持鉗子將林祺展前院以鐵絲網製成之圍
    籬剪開，毀越鐵絲網進入該庭院（侵入附連圍繞土地部分未
    據告訴），並將住處木門門鎖等安全設備破壞，竊取林祺展
    所有之鐵質變電器、不銹鋼鐵管、鐵質排水濾網、原木桌椅
    及鐵製置物架等物，並將竊得之物先放置屋後約10公尺處，
    於返回再搬取物品欲離去時，為林祺展返家發現並攔阻，二
    人因之發生扭打，陳家富竟基於傷害之犯意，以所攜帶之鐵
    撬、西餐刀等物毆打林祺展，致林祺展受有雙手、雙下肢挫
    傷、擦傷、腹部、胸部、右肩、右髖部挫傷及疑頸部挫傷等
    傷害，又陳家富於毆打告訴人過程中，另基於恐嚇之犯意，
    向林祺展恫嚇稱：「我知道你家住這裡，你給我注意一點、
    小心一點」（臺語）等語，以此加害生命、身體、財產之事
    恐嚇林祺展，致林祺展心生畏懼，嗣林祺展呼救後，經附近
    鄰居報警處理，警方會同林祺展當場查獲陳家富，而查悉上
    情。
二、案經林祺展訴由宜蘭縣政府警察局羅東分局報請臺灣宜蘭地
    方法院檢察署檢察官偵查起訴。
    理  由
一、按被告以外之人於審判外之陳述，雖不符刑事訴訟法第159
    條之1至第159條之4之規定，而經當事人於審判程序同意作
    為證據，法院審酌該言詞陳述或書面陳述作成時之情況，認
    為適當者，亦得為證據，刑事訴訟法第159條之5第1項定有
    明文。經查，下列所引被告陳家富以外之人於審判外之言詞
    及書面陳述，雖屬傳聞證據部分，但檢察官及被告於原審及
    本院審判期日中，均同意此部分之證據有證據能力，審酌上
    開證據資料製作時之情況，尚無違法不當及證明力明顯過低
    之瑕疵，亦認為以之作為證據應屬適當，依前開刑事訴訟法
    第159條之5第1項規定，認前揭證據資料均有證據能力。
二、訊據被告陳家富對於竊盜之事實坦承不諱，惟否認有何傷害
    及恐嚇之犯行辯稱：伊確實有攜帶鉗子、鐵撬、西餐用塗奶
    油餐刀到告訴人之上開住處庭院，但伊是拉開鐵絲網進入該
    處，並未剪破鐵絲網圍籬，也沒有破壞木門門鎖；伊也沒有
    傷害告訴人，是告訴人一拳就把伊打倒在地，告訴人把伊打
    到肋骨斷掉、兩邊眼睛骨折，伊快被打死了，當然會掙扎反
    抗，並未傷害告訴人；伊也沒有恐嚇告訴人云云，經查：
  (一)被告陳家富於原審及本院坦承攜帶兇器竊盜之事實，核與告
    訴人林祺展指訴之情節大致相符，並據證人即警員陳清煌、
    江冠毅證述明確，此外，復有贓物認領保管單、診斷證明書
    、現場照片、勘驗筆錄等存卷可稽，及鉗子、鐵撬、西餐刀
    等扣案物足資佐證，足認被告此部分之自白與事實相符；被
    告雖辯稱並未剪破鐵絲網圍籬，也沒有破壞木門門鎖，伊所
    攜帶並非西餐刀，係西餐塗奶油用之餐刀云云，惟告訴人即
    被害人林祺展於偵查中證稱：被告進入伊住處時用工具破壞
    住處周遭的圍籬、鐵絲網，還有木門的門鎖被毀壞等語（見
    偵查卷第14頁），於原審亦證稱：他把伊住家的鐵絲網圍籬
    剪開，木門門鎖被破壞等語（見原審卷第30至31頁），證人
    即到場處理員警陳清煌於原審到庭證稱：（提示警卷第24頁
    鐵絲網圍籬遭剪開之照片）陳家富說這裡是他進去的地點等
    語（見原審卷第36頁），並有現場木門門鎖遭破壞、鐵絲網
    製成的圍籬遭剪開等情之相關照片可供佐證（見警卷第11頁
    、第24頁、本院卷第38至40頁、第51頁），而被告所攜帶原
    為西餐塗奶油用之餐刀1支，係經人將刀刃前方磨成銳利狀
    ，已成銳利之西餐刀，其他鉗子、鐵撬等，亦均為質地堅硬
    之金屬製品，客觀上堪認具殺傷力而足供兇器使用，可見被
    告確有攜帶兇器、毀越安全設備竊盜犯行。
  (二)被告陳家富傷害告訴人林祺展之事實，據證人即告訴人林祺
    展迭於警詢、偵查、原審時指證綦詳（見警卷第6至7頁、偵
    查卷第13至14頁、原審卷第28至30頁），與證人即警員陳清
    煌所證伊到達現場時見到被告與林祺展兩人扭打乙節（見偵
    查卷第22頁、原審卷第35頁），互核相符，復有告訴人林祺
    展提出之羅東聖母醫院診斷證明書1份，暨所提其受傷傷勢
    照片附卷可稽（見警卷第9頁、本院卷第28至34頁）。被告
    所辯伊無傷害告訴人云云，顯難採信。另所謂正當防衛，必
    須對於現在不法之侵害始得為之，侵害業已過去，即無正當
    防衛可言，至彼此互毆，又必以一方初無傷人之行為，因排
    除對方不法之侵害而加以還擊，始得以正當防衛論。故侵害
    已過去後之報復行為，與無從分別何方為不法侵害之互毆行
    為，均不得主張防衛權（最高法院30年上字第1040號判例意
    旨參照）。被告雖辯稱：伊遭告訴人毆打，如果不反抗，伊
    要怎麼辦云云；惟被告將竊盜物品運走之際遭告訴人林祺展
    制止，被告遂取其所攜帶鐵撬、西餐刀直接攻擊毆打告訴人
    林祺展，依告訴人林祺展所述，本件傷害之起因，係被告竊
    盜行為在先，復又先行攻擊告訴人所引起，可見被告已有不
    法行為在先，難謂有何正當防衛之可言，是被告陳家富傷害
    告訴人林祺展之犯行，亦堪認定
  (三)被告陳家富於上揭時、地出言恐嚇告訴人林祺展之事實，業
    據證人即告訴人林祺展於偵查證稱：在扭打過程中被告對伊
    說「我知道你家住這裡，你給我注意一點、小心一點」（臺
    語）（見偵查卷第14頁），於原審時亦證稱：99年1月12日
    上午，伊與被告發生扭打時，被告用台語說「我知道你家住
    這裡，你給我注意一點、小心一點」，伊當時聽到這些話很
    害怕、很擔心，且當時四下無人，只有伊一個人在家（見原
    審卷第28至29頁），前後所述一致，而以竊賊於行竊之際，
    遭人發見，為免遭逮捕，口出惡言恐嚇被害人，乃常有之事
    ，而告訴林祺展所指證被告陳家富案發當時向其恫稱：「我
    知道你家住這裡，你給我注意一點、小心一點」（臺語）等
    語乙節，一般人亦難憑空杜撰，應屬非虛。綜上，被告陳家
    富上揭所辯，顯係事後圖卸刑責之詞，不足採信。
  (四)綜上所述，本案事證明確，被告犯行洵堪認定，應予依法論
    科。
三、查本件被告竊盜時攜帶之鉗子2支、鐵撬1支、西餐刀1支，
    均為質地堅硬之金屬製品，客觀上堪認具殺傷力而足供兇器
    使用；又被告先持鉗子將前院以鐵絲網製成之圍籬剪開，毀
    越以鐵絲網所圍構之圍籬進入前院，又將告訴人住處木門門
    鎖破壞，該等圍籬、門鎖等設備，均因防閑而設，自屬安全
    設備，而被告於行竊完成後離去之際，毆打告訴人成傷，顯
    非正當防衛，並出言恐嚇告訴人事證明確。是核被告所為，
    係犯刑法第321條第1項第2款、第3款攜帶兇器毀越安全設備
    竊盜罪、第277條第1項傷害罪及第305條恐嚇危安罪。公訴
    人對於被告破壞鐵絲網製成之圍籬及告訴人住處木門門鎖，
    認為另犯刑法第354條之毀損罪嫌，惟刑法第321條第1項第2
    款之毀越安全設備罪，本質上即含有對於安全設備之毀損及
    踰越，是被告此部分毀損鐵絲網圍籬及門鎖之安全設備行為
    ，已為毀越安全設備竊盜罪所吸收，不另論罪。公訴意旨認
    被告僅犯刑法第321條第1項第3款之攜帶兇器竊盜罪，核屬
    疏漏，惟本院所認定之犯罪事實，僅係加重條件事實之擴張
    ，與起訴犯罪之基本社會事實相同，法條同一，無庸變更起
    訴法條，附此敘明。又被告陳家富所犯上開3罪，行為互殊
    ，應予分論併罰。
四、原審認被告所犯加重竊盜事證明確，予以論罪科刑，固非無
    見，惟查：原審遽認被告並未毀損鐵絲網製成之圍籬及將告
    訴人住處木門門鎖等安全設備破壞，僅論以被告攜帶兇器逾
    越安全設備竊盜罪，自有未合，又原審認被告毆打告訴人成
    傷係正當防衛並不違法，對法律之適用顯有不當，又原審未
    詳細審酌卷證，遽為被告恐嚇部分為無罪之判決，於法亦有
    未合，被告陳家富上訴認原審量刑過重而有不當，其上訴為
    無理由，另公訴人就被告破壞鐵絲網圍籬及將告訴人住處木
    門門鎖，認另犯刑法第354條之毀損罪嫌部分提起上訴，雖
    被告有損壞鐵絲網圍籬及毀損告訴人住處木門門鎖等安全設
    備之犯行，惟刑法第321條第1項第2款之毀越安全設備罪，
    本質上含有對於安全設備之毀損及踰越，是被告此部分毀損
    鐵絲網圍籬及門鎖等安全設備行為，已為毀越安全設備竊盜
    罪所吸收，檢察官此上訴之部分為有理由，再檢察官上訴意
    旨認被告陳家富確有傷害及恐嚇等犯行，指摘原判決不當，
    亦有理由，應由本院將原判決撤銷改判，爰審酌被告前因公
    共危險案件，經法院判處有期徒刑1年2月，緩刑3年確定，
    竟不知把握遷善良機，於緩刑期間更犯本件加重竊盜等罪，
    顯然心存僥倖，欠缺尊重他人財產法益之觀念；兼衡其犯罪
    之動機、方式、所竊財物價值，及本案於得手後遭告訴人發
    現，竟進而傷害及恐嚇告訴人，對告訴人所生危害及社會秩
    序之影響非輕；暨犯後猶飾詞否認犯行、態度欠佳，暨至今
    尚未與告訴人和解等一切情狀，各量處如主文所示之刑，併
    定應執行刑如主文所示。扣案鉗子2支、鐵撬1支、西餐刀1
    支，為被告所有供本件加重竊盜、傷害犯行所用之物，應依
    刑法第38條第1項第2款諭知沒收。
據上論斷，應依刑事訴訟法第369條第1項前段、第364條、第299
條第1項前段，刑法第305條、第321條第1項第2、3款、第277條
第1項、第38條第1項第2款、第51條第5款，刑法施行法第1條之1
，判決如主文。
本案經檢察官張秋雲到庭執行職務。
中    華    民    國    99    年    12    月    31    日
                  刑事第十一庭  審判長法  官  許宗和
                                      法  官  林海祥
                                      法  官  潘進柳
以上正本證明與原本無異。
不得上訴。
                                      書記官  任正人
中    華    民    國    99    年    12    月    31    日
附錄：本案論罪科刑法條全文
刑法第321條（加重竊盜罪）
犯竊盜罪而有左列情形之一者，處6月以上、5年以下有期徒刑：
一、於夜間侵入住宅或有人居住之建築物、船艦或隱匿其內而犯
    之者。
二、毀越門扇、牆垣或其他安全設備而犯之者。
三、攜帶兇器而犯之者。
四、結夥三人以上而犯之者。
五、乘火災、水災或其他災害之際而犯之者。
六、在車站或埠頭而犯之者。
前項之未遂犯罰之。
刑法第277條（普通傷害罪）
傷害人之身體或健康者，處 3 年以下有期徒刑、拘役或 1 千元
以下罰金。
犯前項之罪因而致人於死者，處無期徒刑或 7 年以上有期徒刑
；致重傷者，處 3 年以上 10 年以下有期徒刑。
刑法第305 條：
以加害生命、身體、自由、名譽、財產之事，恐嚇他人致生危害
於安全者，處2 年以下有期徒刑、拘役或300 元以下罰金。

司法院資訊處製作；財團法人民間司法改革基金會備份。
